臺灣板橋地方法院刑事判決　　　　　　　93年度訴字第1832號
公　訴　人　臺灣板橋地方法院檢察署檢察官
被　　　告　乙○○
指定辯護人　本院公設辯護人　丙○○
上列被告因竊盜等案件，經檢察官提起公訴（93年度偵字第1212
791 號），本院判決如下：
    主  文
乙○○攜帶兇器，踰越牆垣、安全設備而竊盜，處有期徒刑拾月
，扣案之藍色瑞士刀、大門鑰匙及毛線針各壹支均沒收。又傷害
人之身體，處有期徒刑陸月，扣案之藍色瑞士刀壹支沒收。應執
行有期徒刑壹年貳月，扣案之藍色瑞士刀、大門鑰匙及毛線針各
壹支均沒收。
    事  實
一、乙○○前於民國（下同）93年間因竊盜案件，經本院於93年
    5 月21日判處有期徒刑3 月確定，並自93年8 月17日起算執
    行，至93年11月16日執行完畢（惟非累犯），竟基於為自己
    不法所有之意圖，於93年8 月7 日7 時許（非屬夜間），攜
    帶其所有大門鑰匙乙支、毛線針乙支及客觀上足以對人之生
    命、身體構成危害之兇器藍色瑞士刀（按該藍色瑞士刀未扳
    開時長5.7 公分、寬1.5 公分，一端鐵蓋掀起後具打火機之
    構造，可分別扳開成三種不同功能之金屬物，其一為長4 公
    分之小刀，刀刃部分長3.5 公分、寬約0.5 公分，單面開鋒
    ，刀刃鋒利，頂端呈尖銳狀；其二為長4 公分、寬約0.6 公
    分、厚約0.05至0.1 公分之間之開罐器，頂端為小型之一字
    起子，頂端寬度約為0.2 公分、厚度約為0.03公分；其三為
    長4.2 公分之小剪刀，剪刀開口兩側之刀刃長約1.5 公分、
    寬約0.4 公分，刀刃鋒利，頂端均呈尖銳狀）乙支，前往台
    北縣板橋市○○○路280 號「海山國小」南面，先攀爬「海
    山國小」該面圍牆邊之電線桿而踰越該圍牆之牆垣後，再攀
    爬「海山國小」一樓鐵窗至二樓教具室外未行關上之窗戶邊
    （按當時「海山國小」二樓教具室外尚未裝有鐵窗），再踰
    越該窗戶之安全設備而侵入之（惟該無故侵入他人建築物及
    其附連圍繞土地之犯行，未據告訴），竊得林阿緞所有置放
    該教具室內之現金新台幣（下同）300 元、世華銀行提款卡
    乙張、板信銀行及台灣銀行存褶各乙本，再走至154.7 公尺
    外之一樓鐵捲門前，先扳開上開藍色瑞士刀之起子持以掀開
    上開鐵捲門旁之開關盒蓋鐵皮，再持上開大門鑰匙撬開該開
    關盒蓋鐵皮（惟該毀損之犯行，亦未據告訴），即持上開毛
    線針伸入該開關盒內按壓「開啟」該鐵捲門之按扭，而逃出
    上開現場。嗣乙○○走出上開鐵捲門時，因突覺肚子不舒服
    ，即先將其所竊得上開存褶二本及提款卡乙張藏放在該鐵捲
    門附近之消防箱內（惟上開300 元現金則仍藏放在其褲袋中
    ），再走至124. 5公尺外之儲藏室內上廁所時（按自上開教
    具室至該儲藏室，則計279.2 公尺），惟因乙○○打開上開
    鐵捲門時，已觸動「海山國小」所設置第7 迴路之保全系統
    ，經中興保全公司通知值勤保全人員丁○○、甲○○二人前
    往「海山國小」查看，發現上開鐵捲門旁之該開關盒破壞乙
    情，再會同「海山國小」大門警衛蕭木能一同查看校內監視
    錄影帶後，即發覺有人（即乙○○）出現在上開消防箱前，
    丁○○、甲○○及蕭木能三人即分路搜循該人（即乙○○）
    下落，甲○○隨後即在上開儲藏室內發現乙○○其人，並立
    即通知丁○○、蕭木能二人前來會合，蕭木能見狀後前往警
    衛室報請警員到場處理，丁○○、甲○○二人則留在現場看
    昱銓身後），並要求乙○○起身留在現場不要離開（按當時
    乙○○有向丁○○、甲○○二人索取衛生紙使用），配合等
    候警員到場，然因乙○○不耐等候，作勢欲走離上開現場，
    經丁○○、甲○○二人要求乙○○留在原地不要動，乙○○
    即另行基於普通傷害之犯意，拿出上開藍色瑞士刀，並扳開
    其內之起子，作勢要刺向丁○○，但經其身後之甲○○伸手
    撥開上開藍色瑞士刀，而未傷及丁○○，乙○○即與丁○○
    、甲○○二人相互拉扯扭打在一起，並將乙○○壓制在地上
    ，致甲○○因之受有右前臂擦傷6 ×1 公分、4 ×1 公分及
    右下肢脛前裂傷2 ×1 公分之傷害（按起訴書漏載甲○○所
    受上述之傷害），始將乙○○所持上開藍色瑞士刀取下；後
    乙○○即對丁○○、甲○○二人脅稱：「我患有愛滋病，再
    不放開我，就要動口咬你們」等語（惟丁○○、甲○○二人
    當時均不採信乙○○上開所言，而均未因之心生畏懼，仍將
    乙○○壓制在地上），隨後即動口咬向甲○○，惟因甲○○
    推開乙○○頭部而未中，乙○○再轉向咬中丁○○左手臂內
    側，致丁○○左手臂內側因之受有紅腫（惟未成出血性傷口
    ）之傷害。嗣於同日7 時20分許，經警到場始行逮捕乙○○
    本人，並扣得上開現金300 元、存褶二本、提款卡乙張（以
    上均據林阿緞領回）、藍色瑞士刀、大門鑰匙及毛線針各乙
    支。
二、案經丁○○、甲○○、林阿緞訴由台北縣政府警察局海山分
    局報請臺灣板橋地方法院檢察署檢察官偵查起訴。
    理  由
一、訊據被告乙○○固坦承於右揭時地攜帶其所有上開大門鑰匙
    、毛線針及藍色瑞士刀各乙支，以攀爬踰越「海山國小」南
    面圍牆、一樓鐵窗及二樓教具室窗戶而侵入竊得告訴人林阿
    緞所有上開現金300 元、提款卡乙張及存褶二本，再走至上
    開一樓鐵捲門前，先後持上開藍色瑞士刀之起子、大門鑰匙
    及毛線針撬開及按壓該開關盒內按扭，而逃出上開現場，並
    將其所竊得上開存褶二本及提款卡乙張藏放在該鐵捲門附近
    之消防箱內（惟上開300 元現金則仍藏放在其褲袋中），再
    走至上開儲藏室內上廁所時，經保全人員即告訴人甲○○前
    來在上開儲藏室內發現被告後，在等候警員到場處理前，被
    告另持上開藍色瑞士刀之小刀，作勢要刺向告訴人丁○○，
    經告訴人甲○○伸手撥開後，被告即與告訴人丁○○、甲○○二人相互拉扯扭打在一起，致告訴人甲○○因之受有右前
    臂擦傷6 ×1 公分、4 ×1 公分之傷害，在遭丁○○、甲○○二人壓制在地時，又動口咬中告訴人丁○○左手臂內側，
    致告訴人丁○○左手臂內側因之受有紅腫（惟未成出血性傷
    口）之傷害等情，惟矢口否認告訴人甲○○所受其餘傷害之
    犯行，辯稱：伊與甲○○相互拉扯扭打在一起時，係丁○○
    持手電筒要打伊，惟誤擊甲○○右下腳，始致其因之受有右
    下肢脛前裂傷2 ×1 公分之傷害，並非伊傷害甲○○所致云
    云。經查：
  (一)被告右揭之全部犯行，業據告訴人林阿緞於警詢中（見偵查
    卷第20至22頁）、告訴人丁○○迭次於警詢及偵查中（見偵
    查卷第7 、8 、63、65頁）及告訴人甲○○迭次於警詢、偵
    查中及本院審理時分別指訴明確（見偵查卷第9 至12、64、
    65 頁 及本院94年3 月31日審判筆錄第4 至11頁），且互核
    一致，並核與證人蕭木能迭次於警詢、偵查中證述之情節相
    符（見偵查卷第23、24、64、65頁），復有告訴人林阿緞所
    簽立上開現金300 元、存褶2 本及提款卡乙張之贓物認領收
    據乙紙、告訴人甲○○所提出診斷證明書乙紙、告訴人丁○○受傷照片各2 紙、現場照片3 紙、現場監視錄影帶翻拍照
    片2紙 、海山分局94年1 月10日函覆現場草圖乙紙、現場照
    片8紙 、臺灣板橋地方法院檢察署94年1 月24日函覆「海山
    國小」平面圖乙紙、勘驗筆錄乙份及勘驗現場照片12紙，在
    卷可稽，應堪認定。
  (二)雖被告否認於右揭時地與告訴人甲○○發生拉扯扭打之際，
    有造成告訴人甲○○因之受有上述右下肢脛前裂傷2 ×1 公
    分之傷害云云。惟被告於右揭時地與告訴人甲○○發生拉扯
    扭打之際，除有造成告訴人甲○○因之受有上述右前臂擦傷
    6 ×1 公分、4 ×1 公分之傷害外，同時另有造成告訴人甲○○因之受有上述右下肢脛前裂傷2 ×1 公分之傷害乙節，
    業據告訴人甲○○於偵查中證稱：「（你有無受傷？....）
    我右手臂擦傷及右下肢脛前裂傷」、「（你那裡受傷？）右
    手、右腳小腿。都是扭打造成的傷害（見偵查卷第12、65頁
    ）」等語明確，並有告訴人甲○○所提出之上開診斷證明書
    乙紙可佐，足堪認定。又被告於右揭時地遭告訴人丁○○、
    甲○○發現看住時，因不耐等候，作勢欲走離上開現場，經
    告訴人丁○○、甲○○二人要求其留在原地不要動，被告竟
    拿出上開藍色瑞士刀，並扳開其內之小刀，作勢要刺向告訴
    人丁○○，惟經其身後之告訴人甲○○伸手撥開上開藍色瑞
    士刀，而未傷及告訴人丁○○，而此時被告即與告訴人丁○○、甲○○二人相互拉扯扭打在一起，顯見被告當時傷害告
    訴人丁○○、甲○○二人之犯意甚堅，是告訴人甲○○於事
    後經就醫後所鑑定其受有上述右前臂擦傷6 ×1 公分、4 ×
    1 公分及右下肢脛前裂傷2 ×1 公分之傷害，應均係被告基
    於上開傷害之故意，於右揭時地與告訴人甲○○相互拉扯扭
    打所造成者，至為顯然，則被告自應就告訴人甲○○所受上
    述右前臂擦傷6 ×1 公分、4 ×1 公分及右下肢脛前裂傷2
    ×1 公分之結果，負有普通傷害之刑事責任，至為灼然。被
    告此部分所辯，顯係事後卸責之詞，不足採信。
  (三)至於被告於本院審理時另辯稱其於右揭時地患有精神疾云云
    ，並提出載明被告經診斷患有「情感性精神病（即所謂「燥
    鬱症」）」或「邊緣性人格違（異）常」之93年7 月27日仁
    濟療養院新莊分院診斷證明書乙紙及93年11月23日仁濟療養
    院新莊分院、台北市立中興醫院之診斷證明書各乙紙，雖堪
    認定，惟被告上開病症之客觀表現為「長期情緒不穩，多以
    自傷行為、攻擊破壞行為，目前有激躁不安、自殺、殺人意
    念，.... 」 及「仍有情緒不穩定，衝動行為，自傷及自殺
    傾向」等，此有上開93年11月23日之診斷證明書二紙，而刑
    法第19條所謂「『心神喪失』人之行為，不罰。『精神耗弱
    』人之行為，得減輕其刑」，乃指行為人於行為時，因其精
    神障礙或其他心智缺陷，致「不能辨識其行為違法或欠缺依
    其辨識而行為之能力」者及因前項之原因，致其「辨識行為
    違法或依其辨識而行為之能力，顯著減低」者而言，茲被告
    上開三紙診斷證明書中，不僅均未有載明被告於該本件犯罪
    行為時，有因上開疾病，致「不能辨識其行為違法或欠缺依
    其辨識而行為之能力」或致其「辨識行為違法或依其辨識而
    行為之能力，顯著減低」乙情，且被告於遭警逮捕後，亦能
    針對警員陳廷任於警詢及檢察官於偵查中之問話，均能做出
    明確且清晰之回答及其辯解，而被告於本院準備及審理程序
    時所做一切陳述及辯解，亦屬思路清晰，並均能切中要領，
    此觀諸被告上開歷次警詢、偵查及本院準備、審理筆錄內容
    即明；另經本院依職權調取被告於93年7 月6 日前往仁濟療
    養院新莊分院就診時所做「心理狀態評估（MSE）」 亦載明
    被告「Cons ciousnes s （意識）：clear （清晰）、Judg
    ment（判斷）：OK（正常）、Orientation （辨位即被告個
    人對與其自身關聯的客觀世界之認知）：OK（正常）、Merm
    ory （記憶）：OK（正常）、Attention （專心）：OK （
    正常）、Calculation （預測）：OK（正常）」，此亦有仁
    濟療養院新莊分院93年10月13日北仁附療新字第72號函及其
    所附被告病歷紀錄影本乙份，在卷可憑，足證被告於右揭時
    地縱認患有上述「情感性精神病（即所謂「燥鬱症」）」或
    「邊緣性人格違（異）常」之疾病，致被告有「長期情緒不
    穩，多以自傷行為、攻擊破壞行為，目前有激躁不安、自殺
    、殺人意念，.... 」 及「仍有情緒不穩定，衝動行為，自
    傷及自殺傾向」之客觀表現，惟被告於右揭時地行為時之智
    慮狀況，應尚未達「不能辨識其行為違法或欠缺依其辨識而
    行為之能力」之心神喪失程度或其「辨識行為違法或依其辨
    識而行為之能力，顯著減低」之精神耗弱程度可言，至為顯
    然。被告上開所辯，亦不足為有利被告認定之依據，已堪認
    定。
  (四)綜上所述，本件被告上開竊盜及傷害犯行均臻明確，應予依
    法論科。
二、查扣案之上開藍色瑞士刀乙支未扳開時長5.7 公分、寬1. 5
    公分，一端鐵蓋掀起後具打火機之構造，可分別扳開成三種
    不同功能之金屬物，其一為長4 公分之小刀，刀刃部分長
    3.5 公分、寬約0.5 公分，單面開鋒，刀刃鋒利，頂端呈尖
    銳狀；其二為長4 公分、寬約0.6 公分、厚約0.05至0.1 公
    分之間之開罐器，頂端為小型之一字起子，頂端寬度約為0.
    2 公分、厚度約為0.03公分；其三為長4.2 公分之小剪刀，
    剪刀開口兩側之刀刃長約1.5 公分、寬約0.4 公分，刀刃鋒
    利，頂端均呈尖銳狀，業據本院於審理時當庭勘驗明確，上
    開藍色瑞士刀在客觀上顯足以對人之生命、身體構成危害，
    應屬兇器之一種，核被告所為，係犯刑法第321 條第1 項第
    2 款、第3 款之攜帶兇器，踰越牆垣、安全設備而竊盜罪及
    同法第277 條第1 項之傷害罪。公訴人以被告上開所為，係
    犯刑法第329 條之準強盜罪嫌云云，惟被告於右揭時間遭告
    訴人甲○○發現時，不僅距被告竊得上開現金300 元、存褶
    二本及提款卡乙張，已有近半小時之久（見本院卷94年3 月
    31日審判筆錄第9 頁），且被告於右揭地點與告訴人丁○○
    、甲○○二人發生拉扯扭打，更係距被告上開竊盜現場即「
    海山國小」二樓教具室計達279.2 公尺之遠，而被告其人係
    因其打開上開鐵捲門時觸動「海山國小」所設置保全系統第
    7 迴路，經中興保全公司通知值勤保全人員即告訴人丁○○
    、甲○○二人前往「海山國小」查看，發現上開鐵捲門旁之
    該開關盒破壞乙情，再會同「海山國小」大門警衛蕭木能一
    同查看校內監視錄影帶後，即發覺有人（即被告其人，惟丁○○、甲○○當時尚未確知被告之年籍、身分）出現在上開
    消防箱前，經蕭木能與、告訴人丁○○、甲○○三人分路搜
    循該人下落，告訴人甲○○始在上開儲藏室內發現被告其人
    ，且被告當時係在該儲藏室內上廁所等情，亦據告訴人甲○○於本院審理時指述明確，有如上述，則被告於右揭時間與
    告訴人丁○○、甲○○發生拉扯扭打之「地點」，顯已非屬
    其上開「竊盜」犯罪時或其後之「第一現場」，亦非屬經人
    當場發覺後立即「追躡」其後之「延伸第一現場」，自不該
    當刑法第329 條所稱「當場」施以強暴、脅迫之構成要件，
    至於被告事後與告訴人丁○○、甲○○發生拉扯扭打及動口
    咬告訴人丁○○，致告訴人丁○○、甲○○二人分別因之受
    有上述之結果，則係被告上開竊盜犯罪後，另行起意傷害告
    訴人丁○○、甲○○二人之犯罪行為，至為灼然，公訴人此
    部分所認，容有誤會，應依刑事訴訟法第300 條之規定，變
    更公訴人原起訴所引應適用之法條，合先敘明。被告一傷害
    行為，而同時傷害告訴人丁○○、甲○○二人，有一行為而
    觸犯數罪名之想像競合關係，為想像競合犯，應依刑法第55
    條之規定，從一情節較重之傷害告訴人甲○○乙罪處斷。又
    被告就所犯上開二罪間，其犯意各別，要件不同，應予分論
    併罰。爰審酌被告明知上開現金300 元、存褶二本及提款卡
    乙張均屬地人之物，竟仍於右揭時地攜帶上開大門鑰匙、毛
    線針及兇器藍色瑞士刀各乙支，先後踰越上開牆垣、安全設
    備侵入該二樓教具室內竊取之，復於遭告訴人丁○○、甲○○二人發現時，另行傷害告訴人丁○○、甲○○二人，不僅
    損及告訴人林阿緞、丁○○、甲○○三人之權益，更嚴重破
    壞社會之人身、財產安全及被告犯罪後之態度等一切情狀，
    量處如主文所示之刑，並定其應執行之刑，以資儆懲。
三、扣案之上開藍色瑞士刀、大門鑰匙及毛線針各乙支，分別為
    被告所有供上開犯罪所用之物，業據被告供承在卷，應依刑
    法第38條第1 項第2 款之規定，均宣告沒收之。
四、至於被告於右揭時地遭告訴人丁○○、甲○○二人壓制在地
    上時，雖曾對告訴人丁○○、甲○○二人脅稱：「我患有愛
    滋病，再不放開他，就要動口咬你們」等語乙情，業據被告
    於本院審理時供述屬實，並核與告訴人甲○○於本院審理時
    指訴之情節相符，有如上述，而堪認定，惟告訴人丁○○、
    甲○○二人當時因以被告上開所述，係其為脫逃之杜撰之詞
    ，而均不相信被告所言，亦據告訴人甲○○於本院審理時供
    述明確（見本院卷94年3 月31日審判筆錄第10頁），且告訴
    人丁○○、甲○○二人事後亦均未因之讓被告起身離開上開
    現場，而仍繼續將被告壓制在地上，等候警員到場處理，甚
    至告訴人丁○○事後遭被告動口咬傷其左手臂內側乙下成傷
    時，仍未讓被告起身離開上開現場，足證告訴人丁○○、甲○○二人在聽聞被告脅稱：「我患有愛滋病，若不放開他，
    就要動口咬你」等語後，顯均未信以為真，而因之心生畏懼
    ，則被告此部分所為，自與刑法第305 條恐嚇罪之構成要件
    尚有未合，至為顯然。惟因公訴人認被告此部分行為與公訴
    人原起訴上開準強盜犯嫌間有單一犯罪之關係，爰不另為無
    罪之諭知，附此敘明。
據上論斷，應依刑事訴訟法第299 條第1 項前段、第300 條，刑
法第321 條第1 項第2 款、第3 款、第277 條第1 項、第55條、
第51條第5 款、第38條第1 項第2 款，罰金罰鍰提高標準條例第
1條 前段、第2 條，判決如主文。
中    華    民    國    94   年    4    月    20    日
               刑事第十六庭  審判長法  官  戴嘉清
                                   法  官  陳信旗
                                   法  官  林晏鵬
上列正本證明與原本無異。
如不服本判決，應於判決送達後十日內向本院提出上訴狀（應附
繕本），上訴於臺灣高等法院。
                                   書記官  陳君偉
中    華    民    國    94   年    4    月    20    日
附錄法條：
中華民國刑法第277條(普通傷害罪)
傷害人之身體或健康者，處三年以下有期徒刑、拘役或一千元以
下罰金。
犯前項之罪因而致人於死者，處無期徒刑或七年以上有期徒刑；
致重傷者，處三年以上十年以下有期徒刑。
中華民國刑法第321條
犯竊盜罪而有左列情形之一者，處六月以上、五年以下有期徒刑
：
一  於夜間侵入住宅或有人居住之建築物、船艦或隱匿其內而犯
之者。
二  毀越門扇、牆垣或其他安全設備而犯之者。
三  攜帶兇器而犯之者。
四  結夥三人以上而犯之者。
五  乘火災、水災或其他災害之際而犯之者。
六  在車站或埠頭而犯之者。
前項之未遂犯罰之。
